【裁判字號】    95,訴,77
【裁判日期】    951108
【裁判案由】    損害賠償
【裁判全文】
臺灣臺東地方法院民事判決                95年度訴字第77號
原      告  甲○
被      告  丙○○
訴訟代理人  乙○○
上列當事人間請求損害賠償事件，本院於民國95年10月26日言詞
辯論終結，判決如下：
    主      文
被告應給付原告新臺幣壹拾貳萬零貳佰玖拾參元，及自民國九十
四年十月十九日起至清償日止，按年息百分之五計算之利息。
原告其餘之訴駁回。
訴訟費用由被告負擔百分之十六，餘由原告負擔。
本判決第一項得假執行。
    事實及理由
壹、程序方面：
一、按訴狀送達後，原告不得將原訴變更或追加他訴，但擴張或
    減縮應受判決事項之聲明者，不在此限。民事訴訟法第255
    條第1項第3款定有明文。本件原告原起訴請求被告給付新臺
    幣（下同）750,000元及自民國93年8月26日起至清償日止，
    按年息5%計算之法定遲延利息。嗣於95年10月3日本院準備
    期日當庭減縮為請求被告給付729,977元，及自94年10月19
    日起至清償日止，按年息5%計算之利息。原告減縮應受判決
    事項之聲明，揆之前揭規定，自應准許。
貳、實體方面：
一、原告起訴主張：被告於93年8月26日上午9時45分許，駕駛車
    牌號碼WR─2542號自用小貨車，沿臺東縣臺東市○○路由北
    往南向行駛，於行經同市○○路○段440號前時，明知停車時
    應依車輛順行方向緊靠道路右側，且在顯有妨害他車通行之
    處所，不得停車，以避免危險之發生，且依當時天候雨、日
    間自然光線、路面溼潤、無缺陷及障礙物等情形，又無不能
    注意之情事，竟疏於注意，將上開車輛停放在前揭同市○○
    路○段440號前機車優先道上後，進入中華路2段440號內取物
    。適有原告所騎乘車牌號碼PVQ－938號重型機車沿該路機車
    優先道由北往南行駛而來，疏未注意該自用小貨車已停放在
    機車優先道上，因閃躲不及而撞擊上開自用小貨車左後側，
    致原告人、車倒地，受有左側橈骨遠端骨折、右側脛腓骨骨
    折、左胸挫傷併肋骨骨折之傷害。被告應負侵權行為損害賠
    償責任。爰依侵權行為之法律關係，請求被告賠償下述之損
    害：（一）醫療費用：原告因上開傷害，支出必要之醫療費
    用8,977元。（二）看護費用：原告因前開傷害，須他人看
    護，共計60天，每天以2,000元計算，支出必要之看護費用
    共120,000元。（三）療養費：原告因上開傷害服用藥粉及
    使用外用藥支出189,000元。（四）機車修理費：原告所有
    車號PVQ－938號重型機車因上開事故受損，共支出修理費12
    ，000元。（五）喪失勞動能力損失：原告未受傷前，每日
    靠採荖葉可獲得1,000元之薪資，因此事故不能工作之損失
    共160,000元。（六）精神慰撫金：原告因本件車禍造成行
    動不便，須長期治療方能復原，精神上之痛苦實屬巨大，故
    請求精神慰撫金240,000元等語。並聲明求為判決：被告應
    給付原告729,977元，及自94年10月19日起至清償日止，按
    年息5%計算之利息。
二、被告則以：被告因系爭交通事故，經本院刑事庭以94年度東
    交簡字第149 號判決過失傷害有罪，處拘役40日確定，被告
    對上開刑事判決所認定之犯罪事實及原告因上開傷害支出必
    要之醫療費用、看護費用、喪失及減少勞動能力損失各8,97
    7元、120,000元、160,000元，以及原告因本件交通事故支
    出必要之機車修理費12,000元等事實不爭執。但原告支出療
    養費189,000元，僅為原告滋補養身之用，顯非醫療所必須
    之支出，原告此部分請求顯屬無據。又原告請求慰撫金240,
    000元過高，被告無力支付。此外，原告對於本件交通事故
    之發生與有過失，應依其過失比例減輕被告之賠償責任等語
    ，資為抗辯。並聲明求為判決：駁回原告之訴。
三、本件經本院整理並協議簡化爭點及不爭執點如下（見本院卷
    第97頁）：
(一)兩造不爭執事實：
１、被告於93年8月26日上午9時45分許，駕駛車牌號碼WR─2542
    號自用小貨車，沿臺東縣臺東市○○路由北往南向行駛，於
    行經同市○○路○段440號前時，明知停車時應依車輛順行方
    向緊靠道路右側，且在顯有妨害他車通行之處所，不得停車
    ，以避免危險之發生，且依當時天候雨、日間自然光線、路
    面溼潤、無缺陷及障礙物等情形，又無不能注意之情事，竟
    疏於注意，將上開車輛停放在前揭同市○○路○段440號前機
    車優先道上後，進入中華路2段440號內取物。適有原告所騎
    乘車牌號碼PVQ－938號重型機車沿該路機車優先道由北往南
    行駛而來，疏未注意該自用小貨車已停放在機車優先道上，
    因閃躲不及而撞擊上開自用小貨車左後側，致原告人、車倒
    地，受有左側橈骨遠端骨折、右側脛腓骨骨折、左胸挫傷併
    肋骨骨折等傷害。原告因當天駕駛重型機車，未注意車前狀
    況，為肇事主因；被告於路邊停放自用小貨車，違規占用機
    車優先道，造成路障，影響行車安全為肇事次因。
２、原告因本件傷害支出必要之醫療費用8,977元。
３、原告因本件傷害增加生活上之需要，支出看護費用120,000
    元。
４、原告因車牌PVQ－938號機車受損支出必要之修理費用12,000
    元。
５、原告因本件傷害喪失及減少勞動能力之損害為160,000元。
(二)兩造爭執點：
１、原告請求療養費189,000元是否有理由？
２、原告請求精神慰撫金240,000元是否過高？
３、原告是否與有過失？應負責任比例為何？
四、得心證之理由：
(一)按因故意或過失，不法侵害他人之權利者，負損害賠償責任
    。不法侵害他人之身體或健康者，對於被害人因此喪失或減
    少勞動能力或增加生活上之需要時，應負損害賠償責任。不
    法侵害他人之身體、健康、名譽、自由、信用、隱私、貞操
    ，或不法侵害其他人格法益而情節重大者，被害人雖非財產
    上之損害，亦得請求賠償相當之金額。不法毀損他人之物者
    ，被害人得請求賠償其物因毀損所減少之價額。民法第 184
    條第1項前段、第193條第1項、第195條第1項及第196條分別
    定有明文。本件原告主張被告於93年8月26日上午9時45分許
    ，駕駛車牌號碼WR─2542號自用小貨車，沿臺東縣臺東市○
    ○路由北往南向行駛，於行經同市○○路○段440號前時，明
    知停車時應依車輛順行方向緊靠道路右側，且在顯有妨害他
    車通行之處所，不得停車，以避免危險之發生，且依當時天
    候雨、日間自然光線、路面溼潤、無缺陷及障礙物等情形，
    又無不能注意之情事，竟疏於注意，將上開車輛停放在前揭
    同市○○路○段440號前機車優先道上後，進入中華路2段440
    號內取物。適有原告所騎乘車牌號碼PVQ－938號重型機車沿
    該路機車優先道由北往南行駛而來，疏未注意該自用小貨車
    已停放在機車優先道上，因閃躲不及而撞擊上開自用小貨車
    左後側，致原告人、車倒地，受有左側橈骨遠端骨折、右側
    脛腓骨骨折、左胸挫傷併肋骨骨折等傷害之事實，為被告所
    不爭執，並有道路交通事故現場圖、道路交通事故調查報告
    表、馬偕紀念醫院臺東分院診斷證明書各1份、現場照片8張
    附卷可憑，且經本院調取94年度東交簡字第149 號刑事案件
    卷宗核閱屬實，應堪信為真實。被告過失不法侵害原告之身
    體、健康，並毀損原告所有前述之機車，被告對於原告因而
    所受之損害，自應依前揭規定，負損害賠償責任。茲將原告
    請求被告賠償之項目及數額，應否准許，分述如下：
１、醫療費用部分：
    原告主張其因前開傷害，經赴馬偕紀念醫院臺東分院治療後
    ，支付必要之醫療費用8,977元等情，業據其提出之馬偕紀
    念醫院臺東分院乙種診斷證明書及醫療單據影本等為證（見
    本院卷第22頁至31頁），復為被告所不爭執，堪信為真。從
    而，原告請求被告賠償支出必要之醫療費用8,977 元，洵屬
    正當，應予准許。
２、看護費用部分：
    原告主張其因骨折住院手術治療，於骨折癒合前，需有人協
    助日常生活，為此支出必要之看護費用120,000 元等情，業
    經本院向馬偕紀念醫院臺東分院函詢查明，原告於住院期間
    確實有全日看護之必要，且其骨折癒合前應有人協助日常生
    活無訛，有該院於95年7月10日馬院東醫乙字第 0950005064
    號函（見本院卷第52頁）附卷可按，被告對此亦不爭執，是
    原告此部分之請求自屬有據，應予准許。
３、機車修理費部分：
    原告主張其所有之前揭機車因此事故而毀損，其支出必要機
    車修理費12,000元之事實，有原告提出之估價單影本（見本
    院卷第66頁）附卷可憑，且為被告所不爭執，是原告此部分
    之請求核屬有據，應予准許。
４、減少及喪失勞動能力損失部分：
    原告主張未受傷前，每日靠採荖葉可獲得1,000 元之薪資，
    因此事故不能工作，計損失160,000 元等情，業據原告提出
    雇主證明書影本（見本院卷第82頁）為證，復為被告所不爭
    執，堪信為真正。是原告此部分請求，亦屬有據，應予准許
    。
５、療養費部分：
    原告主張其因受傷，須購買藥粉及外用藥以增進復原，計支
    出189,000 元云云，為被告所否認，原告固提出記載品名為
    酸痛寶丸、固勇源丸等成藥之利生西藥房影本一紙為證，然
    原告未舉證其有服用上開藥品之必要，且該紙單據亦無藥品
    內容明細，難認確屬醫療上之必要費用。原告請求此部分費
    用，自難准許。
６、慰撫金部分：
    按慰藉金之賠償須以人格權遭遇侵害，使精神上受有痛苦為
    必要，其核給之標準固與財產上損害之計算不同，然非不可
    斟酌雙方身分資力與加害程度，及其他各種情形核定相當之
    數額；又以人格權遭遇侵害，受有精神上之痛苦，而請求慰
    藉金之賠償，其核給之標準，須斟酌雙方之身分、資力與加
    害程度及其他各種情形核定相當之數額。且所謂「相當」，
    應以實際加害情形、被害人之身分、地位與加害人之經濟情
    況等關係定之。最高法院51年臺上字第223號判例、86 年度
    臺上字第3537號判決要旨可資參照。本院審酌原告未曾受教
    育，已婚，配偶已死亡，育有3男、1女，名下有房屋2 間及
    土地2筆等財產（見本院卷第90 頁稅務電子閘門財產所得調
    件明細表）。被告係國小畢業，為殘障人士，現無業，已婚
    ，育有1女、2男，名下有汽車1 輛（見本院卷第89頁稅務電
    子閘門財產所得調件明細表）。又原告因本件事故受傷住院
    ，出院後復健多月，精神、肉體所受痛苦非輕。本院審酌兩
    造之身份、資力與加害程度及上述各種情形，認原告請求
    240,000元之慰撫金，稍嫌過高，應予核減為100,000元。原
    告逾此部分之請求，核屬無據，不應准許。
    綜上所述，原告所受損害為400,977元（8,977＋120,000＋1
    2,000＋160,000＋100,000＝400,977）。
(二)按損害之發生或擴大，被害人與有過失者，法院得減輕賠償
    金額，或免除之，民法第217條第1項定有明文。本件被告抗
    辯原告就車禍之發生亦與有過失。經查：原告因當天駕駛重
    型機車，未注意車前狀況，為肇事主因；被告於路邊停放自
    用小貨車，違規占用機車優先道，造成路障，影響行車安全
    為肇事次因之事實，為兩造所不爭執，復有臺灣省花東區車
    輛行車事故鑑定委員會於95年7月21日以花東鑑字第0956101
    492號函檢附鑑定意見書附卷可參（見本院卷第56頁至59 頁
    ），本院斟酌本件事故發生經過，及兩造應負之注意義務情
    節、前開過失程度等情，認原告為肇事主因，應負擔70％之
    責任，被告為肇事次因，應負擔30％之責任，而依上開過失
    相抵之規定，原告得請求被告賠償之數額應依此比例減輕為
    120,293元（計算方式為：400,977×30％＝120,293 ，元以
    下4捨5入），逾此部分之請求，核屬無據，不應准許。
(三)末按遲延之債務，以支付金錢為標的者，債權人得請求依法
    定利率計算之遲延利息；又給付無確定期限者，債務人於債
    權人得請求給付時，經其催告而未為給付，自受催告時起，
    負遲延責任，其經債權人起訴而送達訴狀者，與催告有同一
    之效力，民法第233條第1項前段及第229條第2項分別定有明
    文。從而，原告依侵權行為損害賠償之法律關係，請求被告
    給付120,293元，及自起訴狀繕本送達被告之翌日即95年10
    月19日起至清償日止，按週年利率5％計算之法定遲延利息
    ，為有理由，應予准許。逾此範圍之請求，即屬無據，應予
    駁回。
五、本件事證已臻明確，兩造其餘之攻擊防禦方法，核與判決之
    基礎無影響，毋庸一一論述，併此敘明。
六、按所命給付之金額未逾50萬元之判決，法院應依職權宣告假
    執行。民事訴訟法第389條第1項第5款定有明文。本件原告
    勝訴部分未逾500,000元，自應依上揭法條規定，依職權宣
    告假執行。
七、據上論結，本件原告之訴為一部有理由，一部無理由，依民
    事訴訟法第79條、第389條第1項第5款，判決如主文。
中    華    民    國    95    年    11    月    8     日
                  民事庭審判長法  官  楊智勝
                              法  官  林恒祺
                              法  官  連雅婷
以上為正本，係照原本作成。
如對本判決上訴，須於判決送達後20日內向本院提出上訴狀。
中    華    民    國    95    年    11    月    9     日
                              書記官  蕭家玲


司法院資訊處製作；財團法人民間司法改革基金會備份。
